臺灣高等法院臺南分院刑事判決　　　　　九十一年度上易字第四八四號　Ａ
　　　上　訴　人
　　　即　被　告　乙　○　○
右上訴人因傷害案件，不服臺灣臺南地方法院九十年度易字第二五八四號中華民國九
十一年三月五日第一審判決（起訴案號：臺灣臺南地方法院檢察署九十年度偵字第一
二八八六號），提起上訴，本院判決如左：
      主      文
原判決撤銷。
乙○○傷害人之身體，處拘役伍拾日，如易科罰金，以佰元折算壹日。
扣案之木質鋤頭柄壹枝沒收。
      事      實
一、乙○○於九十年十月廿四日上午八時五十分仵，見其具有家長家屬關係之家庭成
    員即其已成年之子甲○○，遊手好閒、不務正業，在台南縣大內鄉頭社村一二二
    之五號其所經營「籃口土雞城」內無所是事，而叫甲○○離開不要影響生意，雙
    方發生口角，乙○○竟憤而持其所有之鋤頭柄一枝毆打甲○○之屁股，甲○○以
    手抵抗，致甲○○受有右手小指兩處皮膚撕裂傷（各為二×十五公分）、右大腿
    後側長條狀皮膚紅腫兩處（分別為九×三公分；六×三公分）與左大腿後側長條
    狀皮膚紅腫一處（六×三公分）。
二、案經甲○○訴由台南縣警察局善化分局報請台灣台南地方法院檢察署檢察官偵查
    起訴。
      理      由
一、訊據上訴人即被告乙○○對右揭客觀事實均供認不諱，但辯稱伊既係告訴人之父
    ，依理即有懲戒子之權云云。然查被告上開事實之供述，核與告訴人甲○○指訴
    情節相符，復有蓋德醫院驗傷診斷書一紙、臺灣臺南地方法院檢察署九十年度偵
    字第一一九一二號傷害（籃羅月琴）案件起訴書及原審九十年度易字第二四五六
    號傷害案件判決影本一份附卷可稽。次查依吾國社會現狀，擔任家長之人縱然認
    有對其子女懲戒之權力，但該等權力仍不得逾合理必要之程度。本件依被告所持
    器械之型式與告訴人受傷之程度，被告顯已逾越懲戒已成年子女之必要程度，是
    被告前揭抗辯，自難據為對其有利之認定，是本件被告犯罪事證已臻明確，應依
    法論科。
二、按現為家長家屬關係者為家庭成員，家庭成員間實施身體或精神上不法侵害之行
    為者，均屬家庭暴力，而家庭成員間故意實施家庭暴力行為而成立其他法律所規
    定之犯罪，則成立家庭暴力罪，家庭暴力防治法第三條第二款、第二條第一項、
    第二項分別定有明文，公訴人未敘及此節，諒係漏載。核被告乙○○所為，係犯
    刑法第二百七十七條第一項之傷害罪。
三、原審因認被告該部分犯行罪證明確予以論科固非無見，惟查被告持其所有之鋤頭
    柄一枝毆打甲○○之屁股，致甲○○受有右手小指兩處皮膚撕裂傷，業據甲○○
    於偵查中證述明確，查毆打之部位足以判斷被告行為之動機及手段，原審漏未敘
    明，又未明確具體地認定告訴人所受之傷勢，均有未合，復按按有罪之判決書，
    應於理由內記載其科刑時就刑法第五十七條所列事項加以審酌之情形，刑事訴訟
    法第三百十條第三款定有明文。原判決理由就被告毆打之對象為其兒子及毆打之
    原因均漏未斟酌，自嫌理由不備，被告上訴意旨否認犯罪，徒陳詞指摘原判決不
    當，雖無可取，然原判決既有可議，自應由本院將原判決撤銷改判。爰審酌被告
    就家庭間之糾紛不思以平和手段解決，竟而暴力相向，且前已經其配偶提出告訴
    在案猶未見改善，不宜再處過輕刑度，惟查被告係因其已成年之兒子甲○○，遊
    手好閒、不務正業，在其所經營之「籃口土雞城」內無所是事，恐影響生意，而
    令被害人離開，雙方因而發生口角，乙○○始憤而持其所有之鋤頭柄一枝毆打甲
    ○○之屁股，且傷勢輕微等一切情狀，量處拘役五十日，並諭知易科罰金之折算
    標準示懲。
四、扣案之木質鋤頭柄一枝（扣於台南縣警察局善化分局，未移送臺灣臺南地方法院
    檢察署贓物庫），係被告所有供其犯罪所用之物，併宣告沒收。
據上論斷，應依刑事訴訟法第三百六十九條第一項前段、第三百六十四條、第二百九
十九條第一項前段、刑法第二百七十七條第一項、第四十一條第一項前段、第三十八
條第一項第二款，罰金罰鍰提高標準條例第一條前段、第二條，判決如主文。
本案經檢察官邱克斌到庭執行職務。
中    華    民    國      九十一      年      五      月        八      日
                                  臺灣高等法院臺南分院刑事第四庭
                                      審判長法官  陳    義    仲
                                            法官  蔡    崇    義
                                            法官  宋    明    蒼
右正本證明與原本無異。
不得上訴。
                                      法院書記官  余    素    美
中    華    民    國      九十一      年      五      月      九        日
附錄本案論罪科刑法條全文：
刑法第二百七十七條第一項。
傷害人之身體或健康者，處三年以下有期徒刑、拘役或一千元以下罰金。
